【裁判字號】    96,再,100
【裁判日期】    970731
【裁判案由】    眷舍
【裁判全文】
臺北高等行政法院裁定
                                     96年度再字第00100號
聲  請  人  甲○○
相  對  人  國防部
代  表  人  乙○○部長）住同.
上列當事人間因眷舍事件，聲請人對本院中華民國96年9 月27日
95年度再字第129 號裁定，聲請再審。本院裁定如下：
    主  文
再審之聲請駁回。
再審聲請程序費用由聲請人負擔。
    理  由
一. 按「有左列各款情形之一者，得以再審之訴對於確定終局判
    決聲明不服。但當事人已依上訴主張其事由或知其事由而不
    為主張者，不在此限：一適用法規顯有錯誤者。．．．十四原
    判決就足以影響於判決之重要證物漏未斟酌者。」行政訴訟
    法第273 條第1 項第1 款、第14款定有明文。次按「再審之
    訴顯無再審理由者，得不經言詞辯論，以判決駁回之。」、
    「裁定已經確定，而有第273 條之情形者，得準用本編之規
    定，聲請再審。」行政訴訟法第278 條第2 項、第283 條亦
    定有明文。
二、本件聲請人係臺南縣影劇三村之原眷戶，該村由國防部改建
    。聲請人於民國（下同）94年9 月2 日以申請書向相對人詢
    問有關該村改建之大廈品質管制及安全事項設計疑義等節，
    經國防部總政治作戰局於94年9 月20日以勁勢字第09400145
    14號函轉請影劇三村新建工程之統包商即訴外人榮民工程股
    份有限公司臺南科技工業區施工處回覆，該公司遂於94年10
    月14日以南科工字第0940003802號函覆聲請人所詢有關建物
    耐震設計、升降機、外殼及自設專用下水道設計暨雨水回收
    設備、公共及消防安全設施等相關問題。聲請人認相對人對
    其依法申請之案件有於法定期間應作為而不作為之違誤，並
    已損害其權益，提起訴願，遭決定不受理，遂向本院提起行
    政訴訟，經本院以95年10月17日95年度訴字第1226號裁定駁
    回，聲請人未提起抗告，而告確定，聲請人爰向本院聲請再
    審，亦經本院96年9 月27日95年度再字第129 號裁定駁回。
    茲聲請人主張本院95年度再字第129 號裁定（下稱原裁定）
    有行政訴訟法第273 條第1 項第1 款、第14款之事由，向本
    院聲請再審云云。
三、聲請人聲請意旨：
  (一)聲請人95年4 月3 日提起行政訴訟，依法依理檢附證物，至
    95年10月27日收到鈞院95年10月17日95年度訴字第1226號裁
    定正本，原告之訴被非法駁回，經多方考量後，於95年12月
    1 日始決定聲請再審，開始撰書狀，於95年12月8 日聲請再
    審。是在95年4 月3 日提起行政訴訟時，根本未想到再審問
    題，惟原裁定竟謂：「聲請人於『行政訴訟聲請再審狀』第
    5-7 頁所列事證即國防部94年11月25日逕勢字第0940018834
    號函，前已載明於95年4 月3 日之『行政訴訟起訴狀』第5
    頁證物8 ，顯見聲請人早於95年4 月3 日即已提出本件再審
    事證。」原裁定上開見解使時光倒流，違背經驗法則，類推
    適用行政程序法第4 條規定，自有適用法規顯有錯誤之違法
    ，合依行政訴訟法第283 條準用同法第273 條第1 項第1款
    規定，自得聲請再審。
  (二)行政訴訟法第273 條第1 項第1 款、第14款規定：「有左列
    各款情形之一者，得以再審之訴對於確定終局判決聲明不服
    。但當事人已依上訴主張其事由或知其事由而不為主張者，
    不在此限：一適用法規顯有錯誤者。．．．。十四原判決就足
    以影響於判決之重要證物漏未斟酌者。」聲請人對該2 款之
    不服，係抗告後聲請補充裁定，抑捨抗告之後聲請補充裁定
    ，其不服者並無二致，依同法第279 條規定，鈞院應依法對
    該2 款之不服為裁判，此均涉及聲請人是否行使抗告之處分
    權，惟原裁定竟謂：「．．．聲請人主張本院前程序裁定，
    引用行政訴訟法第5 條第1 項規定，消極的不適用司法院釋
    字第469 號解釋、老人福利法第2 條、第3 條及最高行政法
    院判例等，適用法規顯有錯誤。惟聲請人認本院前程序裁定
    有適用法規顯有錯誤及就足影響於裁定之重要證物漏未斟酌
    之情形，不提抗告救濟，任其確定，嗣於95年12月11日本院
    前程序裁定確定後，提起本件再審之訴（聲請再審之誤），
    揆諸首揭規定及說明，有違再審制度之補充性，其再審之聲
    請即於法不合，應予駁回。」云云，指摘聲請人捨棄抗告之
    處分權，是原裁定已逾越權限，類推適用行政訴訟法第4條
    第2 項規定，以違法論。通說認違法與適用法規顯有錯誤，
    實質上並無二致，合依行政訴訟法第283 條準用同法第273
    條第1 項第1 款規定，聲請再審。原裁定對聲請人於前訴訟
    程序中檢證證明鈞院上開95年度訴字第1226號裁定具有行政
    訴訟法第273 條第1 項第1 款及第14款之再審事由，鈞院依
    法應裁判而怠不裁判，已損害聲請人之訴訟權。
  (三)聲請人在前訴訟程序中之各項主張，原裁定既違法未予裁判
    ，其事由仍然存在，為節約訴訟，自無重複陳述之必要。
  (四)據上，原裁定違背經驗法則，違背憲法第16條、行政訴訟法
    第4 條、第279 條、司法院釋字第442 號、第466 號及第50
    7 號解釋，瑕疵重大，合依行政訴訟法第283 條準用同法第
    273 條第1 項第1 款、第14款聲請再審云云。
四、本件聲請人提起本件再審之聲請後，相對人之代表人已由李
    天羽變更為蔡明憲，嗣又變更為乙○○，茲由新任代表人具
    狀聲明承受訴訟，核無不合，應予准許，先為明。
五、聲請人主張原裁定有「適用法規顯有錯誤」及「原裁定就足
    以影響於裁定之重要證物漏未斟酌」之再審事由：
  (一)按行政訴訟法第273 條第1 項第1 款規定：「有左列各款情
    形之一者，得以再審之訴對於確定終局判決聲明不服。但當
    事人已依上訴主張其事由或知其事由而不為主張者，不在此
    限：一適用法規顯有錯誤者。」所謂適用法規顯有錯誤，係
    指原判決（裁定）所適用之法規與該案應適用之現行法規相
    違背，或與解釋、判例有所牴觸者而言。至於法律上見解之
    歧異，再審原告對之縱有爭執，要難謂為適用法規錯誤，自
    不得據為再審理由，改制前行政法院62年度判字第610 號著
    有判例可資參照。次按行政訴訟法第283 條準用同法第273
    條第1 項第14款規定原裁定就足以影響於裁定之重要證物，
    漏未斟酌者，亦得聲請再審；所謂「重要證物漏未斟酌」，
    係指當事人就足以影響裁定基礎之重要證物，在前訴訟程序
    已經提出，而原確定裁定漏未於理由中斟酌者而言。
  (二)查原裁定理由略以「．．．查聲請人對本院95年10月17日95
    年度訴字第1226號裁定並未提起抗告，而於95年11月20日確
    定在案，有該案全卷可憑。聲請人於『行政訴訟聲請再審狀
    』第5-7 頁所列事證即國防部94年11月25日勁勢字第094001
    8834號函，前已載明於95年4 月3 日之「行政訴訟起訴狀」
    第5 頁證物8 ，顯見聲請人早於95年4 月3 日即已提出本件
    再審相關事證」等語，聲請人認原裁定就此部分理由使時光
    倒流，違背經驗法則，適用法規顯有錯誤云云。然依原裁定
    上揭理由可知，係指聲請人於上揭聲請再審時所提出之「行
    政訴訟聲請再審狀」第5-7 頁所列事證即國防部94年11月25
    日勁勢字第0940018834號函，於聲請人就本院95年度訴字第
    1226號眷舍乙案起訴時，即已提出該事證，此有聲請人於本
    院95年度訴字第1226號案所提出之行政訴訟起訴狀附該卷可
    按，並非如聲請人所稱有時光倒流之情形，故聲請人此部分
    主張乃有誤會。又原裁定理由以「．．．另聲請人主張本院
    前程序裁定引用行政訴訟法第5 條第1 項規定、消極的不適
    用司法院釋字第469 號解釋、老人福利法第2 條、第3 條及
    最高行政法院判例等，適用法規顯有錯誤。惟聲請人認本院
    前程序裁定有適用法規顯有錯誤及就足以影響於裁定之重要
    證物漏未斟酌之情形，不提起抗告救濟，任其確定，嗣於95
    年12月11日本院前程序裁定確定後，提起本件再審之訴，揆
    諸首揭規定及說明，有違再審制度之補充性，其再審之聲請
    即於法不合，應予駁回」等語，核與上揭定行政訴訟法第
    273 條第1 項但書規定並無不合，難認有何與應適用之現行
    法規相違背，或與解釋、判例有所牴觸之情形，聲請人指稱
    原裁定違反憲法第16條、行政訴訟法第4 條、第279 條、違
    背司法院釋字第442 號、第466 號及第507 號解釋云云，並
    無所據。況縱聲請人就此部分見解與原裁定有歧異，亦不構
    成適用法規顯有錯誤之事由，並非聲請人得提起本件再審聲
    請之理由，聲請人主張此部分適用法規顯有錯誤云云，不足
    採信。
  (三)次查聲請人就上揭所指原裁定漏未斟酌 之證物即國防部94年
    11月25日勁勢字第0940018834號函，原裁定業已明聲請人
    依此提起再審聲請於法不合之理由，並無漏未斟酌之情形，
    聲請人此部分之主張，亦核與行政訴訟法第273 條第1 項第
    14款「就足以影響於裁定之重要證物漏未斟酌」之聲請再審
    要件不合。
六、綜上所述，聲請人依行政訴訟法第273 條第1 項第1 款、第
    14款再審事由，就原裁定聲請本件再審，依其主張之事實，
    顯難認有再審理由，其聲請再審，於法不合，應予駁回。
七、依行政訴訟法第283 條、第278 條第2 項、第104 條、民事
    訴訟法第95條、第78條，裁定如主文。
中    華    民    國    97    年    7     月    31    日
                   臺北高等行政法院第四庭
                             審判長法  官  胡方新
                                   法  官  李玉卿
                                   法  官  陳秀
上為正本係照原本作成。
如不服本裁定，應於送達後10日內向本院提出抗告狀（須按他造
人數附繕本）。
中    華    民    國    97    年    7     月    31    日
                                   書記官  楊子鋒


司法院資訊處製作；財團法人民間司法改革基金會備份。
